【裁判字號】    99,再易,38
【裁判日期】    991229
【裁判案由】    再審之訴
【裁判全文】
臺灣臺北地方法院民事裁定              99年度再易字第38號
再審原告    尚榮國際有限公司
法定代理人  曹敏浩
訴訟代理人  李銘洲律師
再審被告    百年康股份有限公司
法定代理人  王永龍
上列當事人間給付貨款事件，再審原告對於中華民國99年3月31
日本院98年度再易字第3號確定判決提起再審之訴，本院裁定如
下：
    主  文
再審之訴駁回。
再審訴訟費用新臺幣陸仟柒佰捌拾元由再審原告負擔。
    理  由
壹、程序方面
    本件再審原告於民國99年4月8日收受本院98年度再易字第3
    號確定判決書，並於同年5月10日提起本件再審之訴，加計
    在途期間，尚未逾民事訴訟法第500條第1項規定之30日不變
    期間，是再審原告提起本件再審之訴，係屬合法，先予敘明
    。
貳、實體方面
一、再審原告主張：
（一）本院98年度簡上字第217號確定判決理由雖謂，被上訴人
      （即再審被告）主張上訴人（即再審原告）違反系爭契約
      第1條約定，應負擔再審被告所造成相關處理事務費用之
      損失，每月以新臺幣（下同）10萬元計，另應支付50萬元
      之懲罰性違約金，並以上開金額，主張與再審原告請求之
      貨款抵銷，即屬有據。惟考諸再審被告主張上開處理事務
      費用之損失，乃屬損害賠償債權，核與其請求之懲罰性違
      約金50萬元，係分屬不同之債權（此亦為本院98年度審再
      易字第31號事件審查庭法官於民國98年10月13日開庭時當
      庭闡析之重點），則再審被告究係主張就上開處理事務費
      用之損失，抑或懲罰性違約金債權，行使抵銷抗辯？又其
      行使抵銷抗辯之數額究為若干（特別係上開處理事務費用
      之損失，究其數額為10萬元抑或更多？）因攸關將來抵銷
      抗辯既判力範圍之認定，自應由原受訴法院闡析明瞭之必
      要，本院98年度審再易字第31號確定判決於再審審查庭踐
      行爭點整理時，訊問再審被告其欲主張抵銷之債權範圍與
      順序，以釐清上開疑義，避免原給付貨款事件確定判決殘
      留其認定之抵銷債權範圍與順序之重大爭議，惟本院98年
      度審再易字第31號事件改分至本院98年度再易字第3號案
      件踐行準備程序及言詞辯論期日後，竟未詳加勾稽上情，
      仍以本件並無再審事由駁回再審原告之訴，以致再審被告
      於前案終結後寄存證信函表達欲請求其餘前案據以抵銷之
      處理費用損失及違約金，由此顯見原確定判決確有民事訴
      訟法第496條第1項第1款適用法規顯有錯誤之再審事由存
      在甚明。
（二）且「按民事訴訟法第五百零二條第二項所謂再審之訴顯無
      再審理由，係指依再審原告所主張之再審理由，不經調查
      即可認定，在法律上顯無理由而不能獲得勝訴之判決者而
      言。若就再審原告所主張之事實，依其所表明證據，能否
      為有利之證明，仍須經調查者，即非所謂顯無再審理由。
      查原審既認，依上訴人所表明之證據，及所提出之帳單影
      本暨聲明之人證，尚難定其真偽，倘欲判斷上訴人之陳
      述是否屬實，勢必深入調查，傳訊證人或鑑定帳單，始可
      為有利與否之認定云云，揆諸首揭說明，即非顯無再審理
      由之問題。乃原審竟認其為顯無再審理由，不經言詞辯論
      逕以判決駁回之，自屬違背法令。上訴論旨，指摘原判決
      不當，求予廢棄，非無理由。」（最高法院88年度台上字
      第634號判決意旨參照）。茲查，本院98年度再易字第3號
      確定判決一方面於判決理由認：「況且，縱參酌證人富田
      記子於本院言詞辯論程序中證稱原確定判決認定再審原告
      違約之兩封電子郵件，其內容僅係證人富田記子委託再審
      原告員工代收製作豆漿之機器，並非與再審原告代理之貨
      品有關，但再審被告抗辯證人富田記子與再審原告早有聯
      繫，其證詞是否偏頗，非無探究餘地，且通觀其證詞亦無
      法證明再審原告並無違約情事。至於再審原告另主張兩造
      授權合約書已經合意終止，再審原告並無違約之可能，擬
      傳喚證人李慎修到庭作證等節，因再審原告係以其自行前
      往日、韓參展欲證明兩造授權合約書已經合意終止，惟再
      審原告是否自行前往日、韓參展與兩造授權合約書是否合
      意終止，並無必然關係，再審原告此部分之舉證，似無必
      要。故原確定判決縱未斟酌證人富田記子或李慎修之證詞
      ，亦無關判決宏旨，甚或有適用法規顯有錯誤之情形，從
      而，再審原告猶執前詞主張原確定判決有民事訴訟法第
      496條第1項第1款之再審事由，洵屬無據。」，他方面卻
      於判決結論引用民事訴訟法第502條第1項有關再審之訴顯
      無理由，不經言詞辯論之規定，互核其判決理由顯有互相
      矛盾之處，且原審法院於判決前既已傳訊證人富田記子到
      庭作證，並經言詞辯論程序（更經爭點整理程序，始分案
      改依準備程序及言詞辯論程序)，何來顯無再審事由而不
      經言詞辯論？是其適用法規顯有錯誤之處，至為明顯。況
      依前揭最高法院判決意旨可知，本件再審原告於前案所主
      張之事實，依其所表明證據（即傳訊證人李慎修），究否
      得為有利之證明，本仍須經調查者（否則原審何須特意傳
      訊證人富田記子、周惠如等人到庭？），是對於再審原告
      聲請傳訊證人李慎修一節，能否謂係顯無再審理由，亦堪
      存疑，是本件再審確具有民事訴訟法第496條第1項第1款
      之再審理由等語。
（三）並聲明：1.本院98年度再易字第3號確定判決廢棄。2.本
      院98年度簡上字第217號確定判決廢棄。3.上開廢棄部分
      ，再審被告應給付再審原告419,262元，及自原審起訴狀
      繕本送達翌日起至清償日止，按年息5%計算之利息。
二、按再審之訴，法院認無再審理由，判決駁回後，不得以同一
    事由，對於原確定判決或駁回再審之訴之確定判決，更行提
    起再審之訴，民事訴訟法第498條之1定有明文。究其立法意
    旨乃再審之目的，原在匡正確定終局判決之不當，以保障當
    事人之權益，然為避免當事人以同一事由對於原確定判決或
    駁回再審之訴之確定判決，一再提起再審之訴，致浪費司法
    資源，自應予以限制。查再審原告與再審被告間請求給付貨
    款事件，前經本院以97年度北簡字第25925號、98年度簡上
    字第217號判決駁回再審原告之訴確定後，再審原告以本院
    98年度簡上字第217號確定判決有民事訴訟法第496條第1項
    第1款規定之再審事由，提起再審之訴，經本院98年度再易
    字第3號判決以無再審事由，判決駁回再審之訴確定在案，
    嗣經再審原告以本院98年度再易字第3號原確定判決有民事
    訴訟法第496條第1項第1款規定之再審事由，提起本件再審
    之訴。詳觀再審原告就原確定判決無非以再審被告其欲抵銷
    之債權係為事務處理費用之損失抑或懲罰性損害賠償以及數
    額為何尚有未明瞭之處，原確定判決未詳為調查云云而為再
    審事由，核與再審原告對於本院98年度簡上字第217號確定
    判決所提再審事由相同（見本院98年度再易字第3號原確定
    判決第2至4頁），而業經原確定判決認無理由而判決駁回在
    案。則再審原告以同一事由，對於駁回其再審之訴之確定判
    決，更行提起再審之訴，依上開說明，於法自有未合，應予
    駁回。又再審之訴應就原確定判決有無法定再審事由加以審
    查，若有再審理由，始可進而就在此之前之確定判決有無再
    審理由為審查；反之，則無逐一審論在此之前之確定判決有
    無再審理由之必要。本件再審之訴既非合法，依上開說明，
    本院就再審原告於再審訴狀內一併記載所主張其餘有關原確
    定判決以前之各該確定判決如何違法理由部分，自無庸予以
    審論，併予敘明。
三、據上論結，本件再審之訴為不合法，依民事訴訟法第502條
    第1項、第95條、第78條，爰裁定如主文。
中    華    民    國    99    年    12    月    29    日
                  民事第七庭審判長法  官   陶亞琴
                                  法  官   楊蕙芬
                                  法  官   吳定亞
以上正本係照原本作成。
本裁定不得抗告。
中    華    民    國    99    年    12    月    29    日
                                  書記官   張婕妤

司法院資訊處製作；財團法人民間司法改革基金會備份。
